臺灣宜蘭地方法院行政訴訟判決
110年度交字第53號
原      告  楊朋欣  
被      告  交通部公路總局臺北區監理所

代  表  人  梁郭國  
上列當事人間交通裁決事件，原告不服被告民國110年11月8日北
監宜裁字第43-QQ0000000號裁決（下稱原裁決），提起行政訴訟
，本院判決如下：
    主  文
原告之訴駁回。
訴訟費用新臺幣300元由原告負擔。
    事實及理由
壹、程序事項：
    本件係交通裁決事件之裁判，相關卷證資料已由兩造知悉並
    表示意見，因事證明確，依行政訴訟法第237條之7規定，不
    經言詞辯論逕行裁判。
貳、實體事項：
一、事實概要：
    宜蘭縣政府警察局交通隊（下稱舉發機關）以原告於110年8
    月10日14時47分許，駕駛訴外人即車主蕭雅玲所有車牌號碼
    000-0000號自用小客車(下稱系爭車輛)，在宜蘭縣羅東鎮純
    精路3段與復興路2段交岔路口處，因有「轉彎或變換車道不
    依標誌、標線、號誌指示」之違規行為（下稱系爭違規行為
    ），為民眾於同日檢具違規採證影片提出檢舉。舉發機關查
    核後，依道路交通管理處罰條例（下稱處罰條例）第48條第
    1項第2款規定，以110年8月19日宜警交字第QQ0000000號舉
    發違反道路交通管理事件通知單（下稱系爭舉發單）逕行舉
    發。原告不服舉發，經被告函由舉發機關查復，仍認違規事
    實明確。嗣車主申請辦理本件違規轉歸責駕駛人即原告，被
    告乃依處罰條例第48條第1項第2款、（第63條第1項第1款）
    及第85條第1項規定，以原裁決裁處原告罰鍰新臺幣(下同)6
    00元，並記違規點數1點。原告仍不服，提起本件訴訟，請
    求撤銷原裁定。
二、原告起訴請求撤銷原裁決，主張：
　　今貼圖技術高超，偽裝一流，時有所聞，請舉發機關調閱此
    件違規錄影帶。系爭路段無裝設錄影機，就請檢舉人提供當
    時錄影影片檔，提供給警方。且檢舉人應提供照相器材檢驗
    證明書，方能證明影像之公平性。
三、被告答辯聲明請求駁回原告之訴，答辯意旨：　
㈠、據舉發機關查復略以：旨案為110年8月10日民眾檢舉案件，
    舉發機關係依處罰條例第7條之1規定舉發如下：⑴、110年8
    月10日14時47分許於宜蘭縣羅東鎮純精路3段與復興路2段路
    口處，變換車道跨越禁止變換車道線。⑵、再查違反道路交
    通管理事件統一裁罰基準及處理細則(下稱處理細則)，並未
    規範檢舉人對於違反道路交通管理事件之檢舉需附器材檢驗
    證明書，併予敘明。⑶、經審核民眾檢舉所提供之影像，系
    爭車輛向左跨越禁止變換車道線，違規行為明確。
㈡、經檢視舉發機關檢附之採證相片及檢舉影像，原告駕駛之系
    爭車輛於錄影畫面顯示時間110年8月10日14時47分44秒起至
    14時47分49秒止行經宜蘭縣羅東鎮純精路3段，自外側車道
    左切進入內側車道跨越雙白線（禁止變換車道），然後左轉
    駛入復興路2段，經民眾檢具行車紀錄器錄影資料向警察機
    關提出檢舉，認違規屬實，依處罰條例第7條之1規定製單（
    符合7日內之檢舉期）予以舉發，核無不當。
㈢、系爭違規地點既已經主管機關依法設置禁止變換車道線後，
    成為具有規制作用之道路，則此一設置行為本即屬一種公告
    措施，且查無該標線之設置有何無效、非行政處分或不生效
    力之情形。是該標線於設置時起即發生效力，則原告駕車自
    當受其規制，於該禁止變換車道線之行政處分未經撤銷或廢
    止前，依法仍具有存續力，汽、機車駕駛人對之仍當遵守，
    倘所有汽、機車駕駛人見道路交通主管機關依法所設置之標
    線、標誌或號誌，全憑個人主觀之認知而恣意違反，則如何
    建立道路上所設置標誌、標線或號誌之規制效力，交通安全
    之秩序亦將無從建立，其他用路人之生命、財產安全，亦將
    失去保障。原告之主張，並無理由。
四、本院之判斷：
㈠、本件舉發機關以民眾檢舉系爭車輛駕駛人有系爭違規行為，
    經查核屬實而開立系爭舉發單舉發，原告表示不服，被告函
    由舉發機關查證仍認屬實，而為原裁處之情，有系爭舉發單
    、原告之交通違規陳述單、舉發機關與被告間查核函件、歸
    責駕駛人申請書、採證影像光碟及原裁決在卷可按（見本院
    卷第19至46頁），上開證據，均足為本件認定之依憑。
㈡、按「汽車駕駛人轉彎或變換車道時，有下列情形之一者，處
    新臺幣6百元以上1千8百元以下罰鍰：二、不依標誌、標線
    、號誌指示。」、「汽車駕駛人有下列各款所列條款之一者
    ，除依原條款處罰鍰外，並予記點：一、有…第48條…情形之
    一者，各記違規點數1 點。」，處罰條例第48條第1項第2 
    款、第63條第1 項第1 款分別定有明文。次按「標線依其型
    態原則上分類如下：一、線條以實線或虛線標繪於路面或緣
    石上，用以管制交通者，原則上區分如下：（七）雙白實線
    設於路段中，用以分隔同向車道，並禁止變換車道。」、「
    （第1項）禁止變換車道線，用以禁止行車變換車道。設於
    交通特別繁雜而同向具有多車道之橋樑、隧道、彎道、坡道
    、接近交岔路口或其他認為有必要之路段，並得於禁止變換
    車道處之起點路面，標繪黃色『禁止變換車道』標字。（第2
    項）本標線分雙邊禁止變換車道線及單邊禁止變換車道線兩
    種。雙邊禁止變換車道線，為雙白實線 ，其線型尺寸與分
    向限制線同；…。」，道路交通標誌標線號誌設置規則第149
    條第1項第1款第7目、第167條第1項及第2項亦有明定。
㈢、觀之被告110年12月1日答辯狀檢附之民眾檢舉時所提出系爭
    車輛違規行駛情形採證影像截取之照片（本院卷第34頁至36
    頁)，可清晰辨識系爭車輛之車號為000-0000，且明確顯示
    系爭車輛跨越雙白線變換車道情形，經本院通知原告就被告
    答辯狀及相關證據表示意見，原告亦不否認採證照片之真正
    ，然仍以前詞主張本件原裁決不當云云。經查：
１、本院就採證影像光碟勘驗結果如下：
　　檔案名稱:QQ0000000舉發影片
    時間共11秒
    影片內容為行車紀錄器畫面
    影片開始　右下角標示2021/08/10 14：47：40
 
14：47：40-14：47：44
汽車專用道外側車道出現一輛黑色自用小客車即系爭
車輛。
　　
14：47：45系爭車輛開始左轉欲跨越雙白實線。　　
　　
14：47：45-14：47：47
系爭車輛跨越雙白實線，車身約一半進入雙黃線內側車道，另一
半尚在外側車道，可清楚辨識系爭車輛車牌「AFF-9355」。
　　
14：47：47-14：47：48
    系爭車輛全部駛入內側車道，持續向前行駛。　
２、對於上開光碟勘驗內容，兩造無爭執。以系爭車輛原行駛汽
    車專用道之外側車道，後跨越雙白實線進入內側車道之情，
    原告於禁止變換車道線變換車道之違規行為，至為明確。舉
    發機關據以舉發，並無違誤。
㈣、本件係民眾依處罰條例第7條之1規定，所為交通違規事實之
    檢舉，乃由檢舉人填具真實姓名、國民身分證統一編號、聯
    絡地址與電話號碼等具體真實資料，並提供違規行為發生地
    點、日期、時間、違規事實及違規車輛牌照號碼之照片資料
    ，於系爭違規行為當日(110年8月10日)提出檢舉（見本院卷
    第59頁），經舉發機關員警審核檢舉資料屬實後，始製單舉
    發，於法並無何不合之處。至於原告主張應提出採證光碟係
    以何影像器材攝得、應提出檢驗證明書部分，因本件違規行
    為事實，僅涉及系爭車輛未依規定變換車道線之事實，並不
    涉及重量、速率或酒精測定值等需使用經濟部標準檢驗局檢
    定合格之儀器採證之事項，並無須由檢舉人提出何種採證機
    器檢驗合格證明之法令規定。則原告此部分主張，並不足以
    推翻採證影像之合法性及可信性。
五、綜上所述，本件原告系爭違規行為事實明確，舉發機關據以
    舉發，並無何違法或不當可言，被告本於舉發事實，依處罰
    條例第48條第1項第2款、第63條第1項第1款、第85條第1項
    及違反處理細則之規定，裁處原告如原裁決所示，亦無違法
    或不當之處，原告猶執陳詞指摘原裁決不當，請求撤銷，為
    無理由，應予駁回。　　
六、本件事證已臻明確，兩造其餘攻擊防禦方法並所提證據，經
    斟酌後認均不足影響判決結果，爰不遂一論列，併此敘明。
七、本件第一審裁判費為300元，應由原告負擔，爰併為確定訴
    訟費用額如主文第2項所示。
八、據上論結，本件原告之訴為無理由，依行政訴訟法第237條
    之7、第237條之8第1項、第98條第1項前段，判決如主文。
中　　華　　民　　國　　111 　年　　4 　　月　　13　　日
                  行政訴訟庭  法  官  張軒豪  
以上正本係照原本作成。
如不服本判決，應於判決送達後20日內，向本院提出上訴狀並表
明上訴理由（原判決所違背之法令及其具體內容或依訴訟資料可
認為原判決有違背法令之具體事實），其未載明上訴理由者，應
於提出上訴後20日內向本院補提理由書（上訴狀及上訴理由書均
須按他造人數附繕本，如未按期補提上訴理由書，則逕予駁回上
訴），並應繳納上訴裁判費新臺幣750元。
中　　華　　民　　國　　111 　年　　4 　　月　　13　　日
                              書記官  林憶蓉